【裁判字號】    97,抗,550
【裁判日期】    971126
【裁判案由】    分割共有物強制執行
【裁判全文】
臺灣高等法院臺中分院民事裁定     97年度抗字第550號
抗 告 人
即債權人  丙○○
相 對 人
即債務人  甲○○
          乙○○
上列當事人間分割共有物強制執行事件，抗告人不服台灣苗栗地
方法院97年度執字第9937號中華民國97年10月22日第一審裁定，
提起抗告，本院裁定如下：
    主  文
抗告駁回。
抗告程序費用由抗告人負擔。
    理  由
一、按分割共有物之訴為形成之訴，其訴訟標的之形成權，須以
    法院之判決直接發生、變更或消滅當事人間之權利義務關係
    。分割共有物之訴所成立之訴訟上和解，則係基於當事人之
    協議，以自治方式解決其分割方法之爭執，僅生協議分割之
    效力，不發生分割判決之效力，應無強制執行法第131條第1
    項規定之適用。因此，除和解內容已約定交付義務外，共有
    人尚不得本於協議分割之和解筆錄，就其協議分得部分聲請
    執行點交。
二、本件抗告人即債權人持原法院96年度苗簡字第423號分割共
    有物事件之和解筆錄為執行名義，聲請相對人即債務人將抗
    告人所分得苗栗縣公館鄉○○○段61之7地號土地上之建物
    拆除，將土地點交予抗告人，並請求將相對人各分得土地上
    之建物拆除，點交土地予相對人。惟查，分割共有物之訴所
    成立之訴訟上和解，僅生協議分割之效力，不發生分割判決
    之效力，並無強制執行法第131條第1項規定之適用；況觀諸
    該和解筆錄內容復未約定共有人間負有拆除建物交付土地之
    義務，是揆諸前揭說明債權人尚不得本於協議分割之和解筆
    錄，就其協議分得部分聲請執行點交，其強制執行之聲請為
    不合法，原審予以駁回，尚無不合，抗告意旨謂依強制執行
    法第131條規定：「關於繼承財產或共有物分割之裁判，執
    行法院得將各繼承人或共有人分得部分點交之」，另民事訴
    訟法第380條第1項規定和解成立者，與確定判決有同一之效
    力，得為執行名義。然本院查：強制執行法第131條規定限
    於共有物分割之「裁判」，執行法院始得將共有人分得部分
    點交之，如以「和解」分割共有物為執行名義，則不得逕為
    執行點交共有物，因共有物分割之裁判為形成判決，而形成
    判決不得逕以「和解」代之。另民事訴訟法第380條第1項規
    定和解成立者，與確定判決有同一之效力，得為執行名義者
    ，僅限於給付判決，並不包含形成判決，分割共有物之性質
    為形成判決，自不許以和解名義代替，抗告人以和解筆錄聲
    請點交分割之共有物，自難准許，是其抗告，為無理由，應
    予駁回。
據上論結，本件抗告為無理由，依強制執行法第30條之1、民事
訴訟法第449條第1項、第495條之1第1項、第95條、第78條，裁
定如主文。
中    華    民    國    97    年    11    月    26    日
                  民事第四庭    審判長法  官  陳蘇宗
                                      法  官  李寶堂
                                      法  官  黃永祥
以上正本係照原本作成。
不得抗告。
                                      書記官  陳信和
中    華    民    國    97    年    11    月    27    日
                                                      Ａ


司法院資訊處製作；財團法人民間司法改革基金會備份。
